【裁判字號】    99,訴,318
【裁判日期】    990806
【裁判案由】    損害賠償
【裁判全文】
臺灣嘉義地方法院民事判決               99年度訴字第318號
原      告  甲○○
被      告  丙○○
            乙○○
上列當事人間因被告偽造文書案件，原告提起刑事附帶民事訴訟
請求損害賠償，經本院刑事庭以98年度附民字第234號裁定移送
前來，本院於民國99年7月23日言詞辯論終結，判決如下：
    主  文
原告之訴駁回。
訴訟費用由原告負擔。
    事實及理由
一、按訴狀送達後，原告不得將原訴變更或追加他訴。但擴張或
    減縮應受判決事項之聲明者，不在此限，民事訴訟法第255
    條第1項第3款定有明文。本件原告起訴時聲明請求金額為新
    臺幣（下同）717,000元，訴訟進行中，因經由強制執行程
    序拍賣被告丙○○財產部分受償，乃縮減聲明請求468,144
    元，並提出債權憑證影本為據，經核與上揭規定並無不合，
    應予准許。
二、原告起訴主張：被告丙○○於民國97年間向原告借款，共積
    欠717,000元並簽發本票8張予原告，詎本票陸續屆期均未清
    償，原告多次催討並於98年4月間告以不還錢將送法院裁定
    本票准予強制執行，被告丙○○卻藉詞拖延，避不見面，原
    告於98年6月2日向國稅局嘉義市分局查詢被告丙○○財產資
    料，發現其就坐落嘉義縣中埔鄉○○段350地號應有部分1/2
    及同段350之3地號應有部分12/32之土地（下簡稱系爭土地
    ）設定最高限額抵押權100萬元予其兄即被告乙○○，時間
    恰在原告表明將送本票裁定後，原告懷疑該抵押權設定為虛
    偽。嗣原告於98年6月底取得本票裁定確定證明書後，向鈞
    院聲請強制執行查封被告丙○○財產，始知系爭土地業經其
    於98年7月13日以買賣為由，移轉登記予被告乙○○，此均
    為原告取得確定執行名義以後之行為。又系爭土地以公告現
    值換算財產價值合計612,675元，高於原告對被告丙○○未
    受償之債權468,144元，若系爭土地未為移轉，原告得依執
    行程序受償，是原告未能受償之債權與被告之土地移轉行為
    間，具有相當因果關係，又被告2人上開行為經鈞院刑事庭
    判決有罪在案，爰依民法第184條第1項後段、第2項、第185
    條規定，請求被告連帶賠償損害即未受償債權等情。並為聲
    明：被告應連帶給付原告468,144元，及自起訴狀繕本送達
    翌日起至清償日止，按週年利率5％計算之利息，並請依職
    權宣告假執行。
三、被告丙○○答辯以：鈞院刑事庭判決被告有罪部分並不包括
    損害原告債權，原告聲請本票裁定時伊不在家，不知道原告
    要走法律途徑，且伊確實有欠被告乙○○錢等語。並為聲明
    ：駁回原告之訴，如受不利判決，願供擔保請准宣告免為假
    執行。
四、被告乙○○則以：被告丙○○之前欠伊錢，兄弟間沒有計算
    借款金額，被告丙○○之前向訴外人許文誠借款，是伊拿錢
    去贖回地契，所以被告丙○○說要將系爭土地賣給伊，本件
    確實有買賣關係存在等語置辯。並為聲明：駁回原告之訴，
    如受不利判決，願供擔保請准宣告免為假執行。
五、原告主張被告丙○○積欠其717,000元，並簽發本票8張予原
    告，嗣因欠款未還，原告聲請本票裁定准予強制執行，經由
    強制執行程序部分受償後，尚有468,144元未受償，期間被
    告丙○○將系爭土地設定最高限額抵押權予被告乙○○，其
    後又以買賣為原因移轉登記予被告乙○○等情，經原告提出
    本票裁定及確定證明書、本院民事執行處查封登記函文、嘉
    義縣水上地政事務所查封登記函文、債權憑證等影本為證，
    被告不爭執，並經調取本院98年度司執字第18324號執行案
    卷核閱屬實，又被告2人經本院刑事庭以98年度易字第637號
    判決共同犯使公務員登載不實文書罪，損害債權部分未經判
    決有罪乙節，亦經調取上開刑事案卷核閱明確，堪信為真。
六、原告主張被告上揭行為經判決有罪，原告因被告間侵權行為
    受有468,144元債權未受償之損害，被告應連帶賠償等情，
    為被告否認並辯稱：被告間有金錢借貸關係，就系爭土地確
    有買賣關係存在，原告請求無理由等語。則本件爭點在於：
    原告以侵權行為法律關係主張被告應連帶賠償其468,144元
    債權未受償之損害等情，是否有理由。按因故意或過失，不
    法侵害他人之權利者，負損害賠償責任。故意以背於善良風
    俗之方法，加損害於他人者亦同。違反保護他人之法律，致
    生損害於他人者，負賠償責任。但能證明其行為無過失者，
    不在此限；負損害賠償責任者，除法律另有規定或契約另有
    訂定外，應回復他方損害發生前之原狀。民法第184條、第
    213條第1項分別定有明文。本件原告雖主張系爭土地公告現
    值高於債權額，如被告未移轉所有權，原告可聲請強制執行
    拍賣受償，其未能獲得468,144元債權之受償，與被告土地
    移轉行為間，具有相當因果關係等情，然原告所指系爭土地
    公告現值並非確由強制執行程序拍定之實際價額，原告是否
    確得據以全部受償，尚非無疑，且被告間之設定抵押權及買
    賣土地行為並不影響原告對於被告丙○○之債權存在，縱因
    此使原告債權受償困難，此行使債權之法律上利益亦與本於
    借貸法律關係所得請求之債權有別，原告如認被告間土地移
    轉行為確屬無效，本得依相關規定請求塗銷系爭土地所有權
    移轉登記，回復土地所有權原狀，確保其債權得以行使，原
    告遽以其未受償債權額468,144元為被告間土地移轉行為所
    生損害，請求被告連帶賠償，自非有理，應予駁回。
七、綜上，原告以其對於被告丙○○之債權受侵害為由，主張依
    侵權行為法律關係，請求被告連帶賠償其未受償之債權468,
    144元云云，為無理由，應予駁回。
八、本件事證已臻明確，兩造其餘攻擊防禦方法，及未經援用之
    證據，經本院斟酌後，認均不足以影響本判決之結果，自無
    逐一詳予論駁之必要，併此敘明。
九、據上論結，原告之訴為無理由，依民事訴訟法第78條，判決
    如主文。
中    華    民    國    99    年    8     月    6     日
                  民事第三庭  法  官  陳端宜
以上正本係照原本作成。
如對本判決上訴須於判決送達後20日內向本院提出上訴狀。如委
任律師提起上訴者，應一併繳納上訴審裁判費。
中    華    民    國    99    年    8     月    6     日
                              書記官  馬嘉蓮

司法院資訊處製作；財團法人民間司法改革基金會備份。
